【裁判字號】    98,審訴,2941
【裁判日期】    980831
【裁判案由】    毒品危害防制條例
【裁判全文】
臺灣高雄地方法院刑事判決            98年度審訴字第2941號
公  訴  人  臺灣高雄地方法院檢察署檢察官
被      告  甲○○
                    另案在臺灣高雄第二監獄執行中
上列被告因毒品危害防制條例案件，經檢察官提起公訴（98年度
毒偵字第3669號），本院改依簡式審判程序審理，判決如下：
    主  文
甲○○施用第一級毒品，累犯，處有期徒刑拾月。扣案之第一級
毒品海洛因壹包（驗後淨重零點壹零捌公克），沒收銷燬之；扣
案之注射針筒壹支，沒收之。
    事實及理由
一、按本件被告甲○○所犯係死刑、無期徒刑、最輕本刑為3 年
    以上有期徒刑以外之罪，其於準備程序就被訴事實為有罪之
    陳述，經受命法官告知簡式審判程序之旨，並聽取其與公訴
    人之意見後，本院認無不得或不宜改依簡式審判程序進行之
    處，爰依刑事訴訟法第273 條之1 第1 項、第284 條之1 ，
    裁定本件由受命法官獨任進行簡式審判程序，合先敘明。
二、本件犯罪事實及證據，除犯罪事實「第一級海洛因1 包（毛
    重0.34公克）」更正為「第一級毒品海洛因1 包（驗後淨重
    0.108 公克）」；證據部分補充「被告於本院審理中之自白
    」及「高雄市立凱旋醫院98年7 月13日高市凱醫驗字第1054
    3 號濫用藥物成品檢驗鑑定書」外，餘均引用檢察官起訴書
    所載，如附件。
三、按海洛因係毒品危害防制條例第2 條第2 項第1 款所稱之第
    一級毒品，故核被告所為，係犯該條例第10條第1 項之施用
    第一級毒品罪。被告持有第一級毒品海洛因後，進而施用，
    其持有之低度行為應為施用之高度行為所吸收，不另論罪。
    被告有起訴書所載之前科紀錄乙情，有臺灣高等法院被告前
    案紀錄表在卷可稽，其受有期徒刑執行完畢，5 年內故意再
    犯本件最重本刑為有期徒刑以上之罪，為累犯，應依刑法第
    47條第1 項規定加重其刑。本件被告前揭犯行，係警方人員
    於值勤過程中，發現被告形跡可疑，遂在其後尾隨欲予盤查
    ，之後被告發現警方人員，乃圖逃避盤查，並將其所有之上
    開第一級毒品海洛因丟棄於地，然嗣仍為警追上而查獲本案
    乙情，業據被告於警詢中陳述明確（見警卷第2 頁），並有
    高雄市政府警察局前鎮分局解送人犯報告書在卷足按（見偵
    卷第1 頁），是被告於遭查獲後而製作警詢筆錄過程中，雖
    坦承有本件施用第一級毒品犯行，惟警方人員依前揭事證（
    被告逃避盤查、持有第一級毒品海洛因），當已有確切之根
    據而得合理懷疑被告有前開犯行之犯罪嫌疑，是被告於本案
    中，顯無自首之情形，附此敘明。爰審酌被告經強制戒治後
    ，尚未能戒絕毒癮，足證前開保安處分措施實難矯治其惡性
    ，惟念其犯後坦承罪行，態度良好，而所犯係為自戕行為，
    尚未對他人造成實害，復參以其先前因施用毒品案件遭論罪
    科刑之次數等一切情狀，量處如主文所示之刑，以資懲儆。
    扣案之毒品確為第一級毒品海洛因1 包（驗後淨重0.108 公
    克）之事實，有高雄市立凱旋醫院98年7 月13日高市凱醫驗
    字第10543 號濫用藥物成品檢驗鑑定書足證，應依毒品危害
    防制條例第18條第1 項前段之規定，諭知沒收銷燬之；至於
    鑑識耗損之第一級毒品海洛因，既已滅失，爰不再行諭知沒
    收銷燬，併此敘明。扣案之注射針筒1 支，係被告所有、供
    其為本件犯罪所用之物，業據被告於本院審理中供承在卷，
    爰依刑法第38條第1 項第2 款規定，併予宣告沒收。至檢察
    官當庭對被告本件犯行，予以具體求處有期徒刑11月，經本
    院審酌上情，認以量處如主文所示之刑為適當，檢察官求處
    之刑尚嫌過重，附此敘明。
據上論斷，應依刑事訴訟法第273 條之1 第1 項、第284 條之1
、第299 條第1 項前段、第310 條之2 、第454 條第2 項，毒品
危害防制條例第10條第1 項、第18條第1 項前段，刑法第11條、
第47條第1 項、第38條第1 項第2 款，判決如主文。
本案經檢察官陳麗琇到庭執行職務。
中    華    民    國    98    年    8     月    31    日
                  刑事第十庭    法  官  陳君杰
以上正本證明與原本無異。
如不服本判決應於收受判決後10日內向本院提出上訴書狀，並應
敘述具體理由。其未敘述上訴理由者，應於上訴期間屆滿後20日
內向本院補提理由書(均須按他造當事人之人數附繕本)「切勿逕
送上級法院」。
中    華    民    國    98    年    8     月    31    日
                                書記官  李承悌
附錄本判決論罪科刑法條全文：
毒品危害防制條例第10條第1項
施用第一級毒品者，處6月以上5年以下有期徒刑。
附件：
臺灣高雄地方法院檢察署檢察官起訴書
                                    98年度毒偵字第3669號
    被      告  甲○○  男  31歲（民國○○年○○月○○日生）
                        住高雄市左營區○○○路319 號13樓
                          之1
                        （另案在押）
                        國民身分證統一編號：Ｚ000000000號
上列被告因違反毒品危害防制條例案件，已經偵查終結，認應提
起公訴，茲將犯罪事實及證據並所犯法條分敘如下：
        犯罪事實
一、甲○○前因施用毒品案件，於民國91年8 月19日經本署檢察
    官以91年度毒偵字第3901號案件起訴並聲請強制戒治，經臺
    灣高雄地方法院裁定強制戒治，於92年5 月13日因停止強制
    戒治而付保護管束，於92年7 月29日保護管束期滿未經撤銷
    ，視為執行完畢。嗣其於前開強制戒治執行完畢釋放後5 年
    內，再犯施用毒品案件，經臺灣高雄地方法院以96年度訴字
    第17號、第2237號判決，分別判處有期徒刑10月、10月確定
    ，另因搶奪案件，經同法院以96年度訴字第2771號判決，判
    處有期徒刑1 年2 月、1 年，減為有期徒刑7 月、6 月，應
    執行有期徒刑1 年確定，並經該法院以96年度聲減字第2505
    號、第4256號裁定，就上開施用毒品案件予以減刑，另經同
    法院以96年度聲字第3121號裁定，就上開案件定應執行刑為
    有期徒刑1 年9 月，於97年7 月25日獲得假釋出監，而於97
    年11月16日假釋期滿執行完畢。詎甲○○猶不知悛悔，復基
    於施用第一級毒品海洛因之犯意，於98年6 月13日中午，在
    高雄市左營區○○○路319號13樓之1住處，以注射方式施用
    第一級毒品海洛因1次。嗣於98年6月15日16時30分許，因形
    跡可疑，為警尾隨至高雄市○鎮區○○路432 號2 樓之「麥
    當勞」後予以盤查，甲○○情急丟棄第一級海洛因1 包（毛
    重0.34公克）於地，其後主動交出注射針筒1 支，警方均當
    場予以查扣，並經其同意依法採尿送驗，檢驗結果呈可待因
    、嗎啡陽性反應，始查獲上情。
二、案經高雄市政府警察局前鎮分局移送偵辦。
        證據並所犯法條
一、證據清單與待證事實
┌──┬───────────┬────────────┐
│編號│      證據資料        │       待證事實         │
├──┼───────────┼────────────┤
│(一)│被告甲○○於警詢時及偵│坦承於前揭時地以注射方式│
│    │查中之供述            │施用第一級毒品海洛因1 次│
│    │                      │之事實。                │
├──┼───────────┼────────────┤
│(二)│高雄市立凱旋醫院濫用藥│被告為警查獲時所採取之尿│
│    │物尿液檢驗報告、高雄市│液，經送驗後，檢驗結果呈│
│    │政府警察局前鎮分局查獲│可待因、嗎啡陽性反應，佐│
│    │煙毒麻醉藥品案件犯罪嫌│證被告顯顯有施用第一級毒│
│    │疑人姓名照表各1 紙    │品海洛因之事實。        │
├──┼───────────┼────────────┤
│(三)│扣押筆錄、扣押物品目錄│佐證被告持有第一級毒品海│
│    │表、毒品初步檢驗報告單│洛因1 包（0.34公克）為警│
│    │各1 份、扣案物及現場相│查獲之事實。            │
│    │片6 張                │                        │
├──┼───────────┼────────────┤
│(四)│本署刑案資料查註紀錄表│佐證被告於強制戒治完畢釋│
│    │、受觀察勒戒人毒品及前│放，且曾受有期徒刑執行完│
│    │科紀錄簡列表、矯正簡表│畢後，5 年內再犯施用毒品│
│    │各1份                 │罪，經法院判處徒刑並執行│
│    │                      │完畢後，仍再犯施用毒品犯│
│    │                      │行之事實。              │
└──┴───────────┴────────────┘
二、按毒品危害防制條例前於92年7月9日修正公布，自93年1月9
    日施行，觀之該條例第20條、第23條之立法理由，修正後該
    條例就施用毒品者，只於「初犯」及「5 年後再犯」二種情
    形，有其追訴條件之限制，即須於初犯經觀察、勒戒或強制
    戒治釋放後，5 年內均無施用毒品之行為，始能認其前所實
    施之觀察、勒戒或強制戒治已足遮斷毒癮，而得於5 年後再
    犯時，再予適用初犯之規定，重行觀察、勒戒等程序。倘 5
    年內已經再犯，被依法追訴處罰，縱其第3次（或第3次以上
    ）施用毒品之時間在初犯釋放5年以後，即與「5年後再犯」
    之情形有別，且因已於「5 年內再犯」，顯見其再犯率甚高
    ，原實施觀察、勒戒或強制戒治，已無法收其實效，而無 5
    年戒斷期之存在，自無再經觀察、勒戒及強制戒治之必要，
    應得逕行追訴處罰（最高法院95年台上字第1071號判決參照
    ）。經查，被告前因施用毒品案件，於92年5 月13日因停止
    強制戒治而付保護管束，於92年7 月29日保護管束期滿未經
    撤銷，視為執行完畢後，5 年內再犯施用毒品案件，經臺灣
    高雄地方法院以96年度訴字第17號判處有期徒刑10月確定，
    並執行完畢等情，有本署刑案資料查註紀錄表、全國施用毒
    品案件紀錄表各1 份在卷可憑，依上開說明，被告本件施用
    毒品犯行距之前強制戒治執行完畢釋放日雖逾5 年，惟核與
    毒品危害防制條例第20條第3項所定「5年後再犯」之立法意
    旨不符，仍應予追訴、處罰。
三、核被告甲○○所為，係犯毒品危害防制條例第10條第1 項之
    施用第一級毒品海洛因罪嫌。其前受有期徒刑執行完畢後，
    5 年內故意再犯本件有期徒刑以上之罪，為累犯，請依刑法
    第47條第1 項之規定加重其刑。至扣案之海洛因1 包（毛重
    0.34公克），併請依毒品危害防制條例第18條第1 項前段規
    定宣告沒收銷燬之。扣案之注射針筒1 支，請依刑法第38條
    第1 項第2 款規定宣告沒收之。
四、依毒品危害防制條例第23條第2 項、刑事訴訟法第251 條第
    1 項提起公訴。
    此  致
臺灣高雄地方法院
中    華    民    國    98    年    7     月    13    日
                              檢  察  官   乙 ○ ○
本件正本證明與原本無異。
中    華    民    國    98    年    7     月    23    日
                              書  記  官   沈 國 有
參考法條：
毒品危害防治條例第10條第1項
施用第一級毒品者，處 6 月以上 5 年以下有期徒刑。
施用第二級毒品者，處 3 年以下有期徒刑。


司法院資訊處製作；財團法人民間司法改革基金會備份。
